臺灣嘉義地方法院刑事判決　　　　　　　95年度交訴字第20號
公　訴　人　臺灣嘉義地方法院檢察署檢察官
被　　　告　乙○○
上列被告因公共危險等案件，經檢察官提起公訴（九十五年度偵
字第二二八號），本院判決如下：
    主  文
乙○○無罪。
    理  由
一、公訴意旨略以：被告乙○○於民國九十四年五月十六日零時
    二十分，駕駛車牌號碼0973 -LC號自用小客車（登記車主為
    證人盧純君即被告乙○○之配偶），沿嘉義市○○路由南往
    北方向行駛，途經嘉義市○○路與許厝庄路口時，原應注意
    車前狀況及兩車併行之間隔，欲超越同一車道之前車時，須
    先按鳴喇叭二單響或變換燈光一次，並俟前行車減速靠邊或
    以手勢或亮右方向燈表示允讓後，後行車始得超越，超越時
    應顯示左方向燈並於前車左側保持半公尺以上之間隔超過，
    行至安全距離後，再顯示右方向燈駛入原行路線，而當時係
    晴天、夜間有照明、柏油路面乾燥無缺陷、無障礙物、視距
    良好，並無不能注意之情形，竟貿然超越同向行駛在其前方
    之證人丙○○所駕車輛，並於駛入原行路線之際，因車速過
    快，擦撞告訴人甲○○所騎乘、同向行駛在文化路外側機車
    專用道之車牌號碼FW8 -400號重機車之左側車身，致告訴人
    甲○○人車倒地，受有頸部挫傷、右側胸部擦傷、右上肢擦
    傷等傷害，被告乙○○所駕車輛之引擎蓋水箱罩斷裂遺落現
    場。詎被告乙○○肇事後非但未下車察看或為任何救護措施
    ，亦未留待現場等候處理，反另行起意，逕自駕車迴轉，沿
    文化路南向車道轉世賢路逃逸，嗣經目擊且駕車追躡至世賢
    路之證人丙○○記下車牌號碼後查獲。因認被告涉犯刑法第
    一百八十五條之四肇事逃逸與同法第二百八十四條第一項過
    失傷害罪嫌云云。
二、按犯罪事實應依證據認定之，無證據不得認定犯罪事實；又
    不能證明被告犯罪者，應諭知無罪之判決，刑事訴訟法第一
    百五十四條第二項、第三百零一條第一項分別定有明文。又
    事實之認定，應憑證據，如未能發現相當證據，或證據不足
    以證明，自不能以推測或擬制之方法，為裁判基礎；且認定
    犯罪事實所憑之證據，雖不以直接證據為限，間接證據亦包
    括在內，然而無論直接證據或間接證據，其為訴訟上之證明
    ，須於通常一般之人均不致有所懷疑，而得確信其為真實之
    程度者，始得據為有罪之認定，倘其證明尚未達到此一程度
    ，而有合理之懷疑存在而無從使事實審法院得有罪之確信時
    ，即應由法院為諭知被告無罪之判決，此觀最高法院四十年
    臺上字第八六號判例、七十六年臺上字第四九八六號判例闡
    釋甚詳。
三、公訴人認被告乙○○涉有上開犯嫌，無非係以被告乙○○之
    供述、告訴人甲○○之指訴、證人丙○○之證詞、嘉義市○○○道路交通事故現場圖、調查報告表、現場照片六幀、車
    牌號碼0973 -LC號自用小客車照片八幀、財團法人嘉義基督
    教醫院診斷證明書、車籍作業系統查詢認可結果、汽車新領
    牌照登記書資為論據。訊據被告堅決否認有何肇事逃逸與過
    失傷害犯行，辯稱：案發前晚伊因為騎機車欲接其配偶盧純
    君下班而跌倒受傷，其後均在家休養，並未駕駛上開車輛至
    嘉義市；伊事後得知案發當日駕駛上開車輛肇事者為證人即
    被告之妻舅丁○○等語。經查：
  （一）車牌號碼0973 -LC號自用小客車（登記車主為證人盧純
        君即被告乙○○之配偶）經人駕駛於九十四年五月十六
        日零時二十分，沿嘉義市○○路由南往北方向行駛，途
        經嘉義市○○路與許厝庄路口時，當時係晴天、夜間有
        照明、柏油路面乾燥無缺陷、無障礙物、視距良好，上
        開自用小客車竟貿然超越同向行駛在其前方之證人丙○○所駕車輛，並於駛入原行路線之際，因車速過快，擦
        撞告訴人甲○○所騎乘、同向行駛在文化路外側機車專
        用道之車牌號碼FW8 -400號重機車之左側車身，致告訴
        人甲○○人車倒地，受有頸部挫傷、右側胸部擦傷、右
        上肢擦傷等傷害，而上開自用小客車之引擎蓋水箱罩斷
        裂遺落現場，該自用小客車之駕駛人肇事後非但未下車
        察看或為任何救護措施，亦未留待現場等候處理，反另
        行起意，逕自駕車迴轉，沿文化路南向車道轉世賢路逃
        逸等情，業據告訴人甲○○於警詢時、偵查中指訴明確
        ，核與證人丙○○於警詢時、偵查中及本院訊問時證詞
        相符，復有嘉義市○○○道路交通事故現場圖、道路交
        通事故調查報告表、財團法人嘉義基督教醫院診斷證明
        書、車籍作業系統查詢認可結果、汽車新領牌照登記書
        各乙份、現場照片六幀、車牌號碼0973 -LC號自用小客
        車照片八幀在卷可佐。是上開事實，至為明灼，均堪認
        定。惟被告既以上開情詞置辯，故本件應進一步審究者
        厥為被告是否確為案發當時該自用小客車之駕駛人？
  （二）證人丙○○於警詢時及偵查中均證稱：伊因案發時行駛
        在上開自用小客車後方而目擊上開車禍之發生，該自用
        小客車肇事後立即迴轉往嘉義市方向逃逸，伊尾隨該車
        至嘉義市○○路小巷內，見到該自用小客車停下後有名
        大約二十歲左右，身高約一百七十公分至一百八十公分
        間之年輕男子自駕駛座開門下車查看該車前方受損狀況
        （見九十五年度偵字第二二八號偵查卷第26頁、第27
        頁、第31頁、第32頁）等詞，而以證人丙○○所證稱之
        駕駛人特徵與本件被告相互對照，本件被告為六十一年
        八月出生，此有其年籍資料在卷可憑，是其案發時年齡
        已逾三十歲，顯與證人丙○○所指證之駕駛人之年齡特
        徵有間，是本件肇事車輛當時是否係由被告所駕駛，已
        顯可疑；參以證人丙○○於九十五年七月二十日本院訊
        問時結證稱：伊於上開車禍事故案發後尾隨肇事車輛至
        嘉義市○○路欲抄錄肇事車輛之車牌號碼看見該自用小
        客車之駕駛人下車查看，該人身高約一百七十幾公分，
        比伊身高一百七十三公分高一點，中等身材，未配戴眼
        鏡，為約二十出頭之年輕人，該處有路燈足以讓其看清
        楚該駕駛人之身材、衣服顏色及車牌，且伊並無近視，
        伊到庭作證時，當庭所看到證人丁○○之身材、身高很
        像其所指肇事車輛之駕駛人，伊原本以為證人丁○○才
        是本案被告（見本院卷第75頁至第79頁）等語，其審判
        中之證詞亦與其警詢時及偵查中之證詞互核一致，更見
        其對本案事實之觀察力、記憶力及其語言之表達能力均
        無瑕疵可指，且證人丙○○僅為偶然目擊本件車禍事故
        者，其與被告以及證人丁○○間均素不相識，更無任何
        利害關係可言，是其陳述之真誠性更無可疑，其上開證
        詞確具有相當之憑信性；再徵諸被告與證人丁○○之身
        高、體型等特徵之相異至為明顯等情，此有被告與證人
        丁○○之照片二幀（見本院卷第111頁、第112頁；照片
        左方為證人丁○○、右方為被告乙○○）在卷可考，殊
        無將二人誤認之可能，是證人丙○○上開證詞自非出於
        將被告與證人丁○○相互混淆，其既當庭指認證人丁○○符合案發當時其所目擊之肇事車輛駕駛人特徵，益證
        被告確非上開肇事自用小客車之駕駛人無誤。
  （三）復觀諸被告於九十四年十一月三十日檢察官偵訊時供稱
        ：案發前晚伊因為騎機車欲接其配偶盧純君下班而跌倒
        受傷，其後均在家休養，並未駕駛上開車輛至嘉義市（
        見九十四年度偵緝字第五一七號偵查卷第16頁、第17
        頁）等語，迄本院於九十五年五月八日行準備程序時及
        九十六年三月二十九日行審判程序時（見本院卷第35
        頁、第159頁）均以相同情詞置辯，其上開數度接受偵
        訊及審訊之時間俱相隔甚久，然其前後供述情詞俱屬一
        致，並無瑕疵可指，已難認不實；參以偵查中經檢察官
        調取被告案發當時所持用之電話號碼0000000000號、
        0000000000號、0000000000號、0000000000號等行動電
        話於案發前後之通聯紀錄（見九十四年度偵緝字第五一
        七號偵查卷第20頁至第32頁），亦均無以證明車禍發生
        當時，被告所持用上開行動電話確曾在嘉義縣市發話、
        受話之事實，足徵被告上開辯詞與客觀事實並無相違，
        而非子虛。再經本院囑請法務部調查局就被告是否為本
        件肇事車輛之駕駛人乙節對被告進行測謊鑑定，其結果
        為：被告稱本案其未開車撞到被害人，經測試無情緒波
        動之反應，研判未說謊等情，有法務部調查局九十五年
        十二月二十八日調科南字第09500572300號測謊報告書
        及測謊鑑定過程參考資料（測謊同意書、身心狀況調查
        表、測謊問卷內容題組、生理紀錄圖、測謊儀器運作情
        形、測謊施測環境評估、施測者專業資格證明、測謊程
        序說明）各乙份（見本院卷第123頁至第130頁）在卷可
        憑，益徵被告上開辯詞之憑信性確無可疑，是其辯稱上
        開車禍事故當時伊並非肇事車輛之駕駛人等詞，應屬可
        信。此亦與上開證人丙○○之指證結果相符，更證被告
        確非上開肇事自用小客車之駕駛人無疑。
  （四）至被告固請求傳喚證人丁○○之二名友人以確認案發當
        日該自小客車之駕駛人為證人丁○○等情，然本院審酌
        被告並非上開車禍事故當時肇事車輛之駕駛人等情，業
        經本院調查上開證據後，已臻明瞭，亦詳如上述，是被
        告聲請調查上開證據已無再行調查之必要，附此敘明。
四、綜觀前情，被告所辯情詞，並非無據，而公訴人所舉上開證
    據，僅足以證明上開自用小客車於上開時、地肇事致告訴人
    受傷後逃逸之事實，至被告是否為案發當時該自小客車駕駛
    人之證明，則尚未達通常一般人均不致有所懷疑，而得確信
    其為真實之程度，是本院即無由形成被告有罪之確信，揆諸
    上揭說明，自應諭知無罪之判決。
據上論斷，依刑事訴訟法第三百零一條第一項，判決如主文。
本案經檢察官鄭葆琳到庭執行職務。
中　　華　　民　　國　　96　　年　　3 　　月　　30　　日
                    交通法庭  審判長法　官　許進國
                                    法  官  黃琴媛
                                    法  官  曾宏揚
上列正本證明與原本無異。
如不服本判決，應於判決送達後10日內向本院提出上訴狀（應附
繕本）。告訴人或被害人如對於本判決不服者，應具備理由請求
檢察官上訴，其上訴期間之計算係以檢察官收受判決正本之日期
為準。
中　　華　　民　　國　　96　　年　　3 　　月　　30　　日
                                    書記官  陳慶昀
